【裁判字號】    92,上易,191
【裁判日期】    920717
【裁判案由】    所有權移轉登記
【裁判全文】
台灣高等法院高雄分院民事判決    九十二年度上易字第一九一號
    上  訴  人  乙○○○
                甲○○
    被 上訴 人  中華民國總統府
    法定代理人  丙○○
右當事人間請求所有權移轉登記事件，上訴人對於中華民國九十一年十二月二十日臺
灣高雄地方法院九十一年度訴字第二八七八號第一審判決提起上訴，並為訴之變更，請求
登記為地上權人，本院判決如左：
    主    文
上訴人變更之訴駁回。
第二審訴訟費用由上訴人負擔。
    事實及理由
一、本件上訴人於原審起訴主張：上訴人自民國六十八年年底起，和平善意繼續占有
    坐落高雄縣岡山鎮○○段十五之一號國有土地（下稱系爭土地），作為機車及腳
    踏車保管營業之用，迄今超過二十三年又六個月，爰依民法第七百六十九條及七
    百七十條時效取得所有權之規定，求為判決被上訴人應將系爭土地所有權全部移
    轉登記為上訴人所有等語。經原審判決其全部敗訴後，提起上訴，並變更其訴，
    主張依民法第七百七十二條時效取得地上權之規定，求為判決被上訴人應將上訴
    人登記為系爭土地之地上權人等語。查上訴人提起之原訴，與變更後之新訴，其
    請求之基礎事實同一，符合民事訴訟法第四百四十六條第一項但書、第二百五十
    五條第一項第二款之規定，不必經被上訴人之同意，應准予變更。又上訴人為訴
    之變更既屬合法，則其原訴即視為撤回，本院就其原訴不能再予審判，僅能就其
    變更後之新訴審判，合先敘明。
二、按原告之訴，依其所訴之事實，在法律上顯無理由者，法院得不經言詞辯論，逕
    以判決駁回之。此項規定於第二審程序準用之。民事訴訟法第二百四十九條第二
    項、第四百六十三條分別定有明文。又按占有他人之土地，而依民法第七百七十
    二條準用第七百六十九條、第七百七十條規定，主張依時效取得地上權者，應向
    該管地政機關請求登記，土地所有權人並無使占有人登記為地上權人之義務。此
    觀上開各條之規定自明。
三、本件上訴人主張其自民國六十八年年底起，和平善意繼續占有系爭土地，作為機
    車及腳踏車保管營業之用，迄今超過二十三年又六個月之事實，雖据提出四鄰證
    明書、高雄縣政府稅捐稽徵處岡山分處九十一年九月九日岡稅分營字第０九一０
    ０三二六六二號函、同處九十一年九月二五日岡稅分房字第０九一００三二九七
    九號函、文善腳機車保管處八十九年度營業稅單、土地登記簿謄本、身心障礙手
    冊、診斷證明書等為證。惟查系爭土地登記所有權人為中華民國，並非被上訴人
    ，其管理機關為空軍總司令部，亦非被上訴人，上訴人主張依民法第七百七十二
    條時效取得地上權之規定，請求登記為地上權人，其不向該管地政機關請求登記
    ，由該管地政機關依相關地政法令處理，乃竟以非土地所有權人亦非管理機關之
    被上訴人為被告，請求判決准其登記，其變更之新訴，在法律上顯無理由，爰依
    首開規定不經言詞辯論，逕以判決駁回之。（上訴人於原審另請求坐落高雄縣岡
    山鎮○○段十五號、五號、二號三筆土地部分，經原審判其敗訴後，未据上訴，
    亦不在變更後之新訴內，不能予以審究，附此敘明）。
四、據上論結，本件上訴人變更之訴為顯無理由，依民事訴訟法第四百六十三條、第
    二百四十九條第二項、第七十八條，判決如主文。
中      華      民      國    九十二    年      七      月     十七     日
                                      臺灣高等法院高雄分院民事第三庭
~B1審判長法官  張國彬
~B2      法官  鄭月霞
~B3      法官  徐文祥
右為正本係照原本作成
不得上訴。
~B法院書記官  謝永祥
中      華      民      國    九十二    年      七      月     十七     日


司法院資訊處製作；財團法人民間司法改革基金會備份。
